臺灣桃園地方法院交通事件裁定　　　　99年度交聲字第1846號
原處分機關　交通部公路總局新竹區監理所中壢監理站
異　議　人
即受處分人　楊盛孝
上列異議人即受處分人因違反道路交通管理處罰條例案件，對於
交通部公路總局新竹區監理所中壢監理站於民國99年12月8 日以
壢監裁字第裁53-E00000000號違反道路交通管理事件裁決書所為
之裁決處分（原舉發案號：新竹縣政府警察局竹縣警交字第E000
00000號）不服，聲明異議，本院裁定如下：
    主  文
原處分撤銷。
楊盛孝不罰。
    理  由
一、原處分意旨略以：異議人即受處分人楊盛孝（下稱異議人）
    於民國99年11月2 日下午1 時10分許，駕駛車牌號碼881-HD
    號營業一般大貨車（下稱大貨車），行經新竹縣湖口鄉○○
    路處，經新竹縣政府警察局竹北分局湖鏡派出所員警陳仁傑
    ，認異議人有「不依號誌、標誌指示行駛」之違規事實，遂
    以新竹縣政府警察局竹縣警交字第E00000000 號舉發違反道
    路交通管理事件通知單（下稱舉發單）舉發。嗣原處分機關
    即交通部公路總局新竹區監理所中壢監理站認異議人違規情
    節，係屬「不遵守道路交通標誌之指示」之違規，乃於99年
    12 月8日以壢監裁字第裁53-E00000000號違反道路交通管理
    事件裁決書（下稱裁決書），依道路交通管理處罰條例第60
    條第2 項第3 款及違反道路交通管理事件統一裁罰基準表之
    規定，裁處罰鍰新臺幣（下同）900 元。
二、聲明異議意旨略以：異議人當天駕車由中華汽車新竹廠出廠
    後右轉走光復路，至光復路與光復北路21巷路口處右轉，走
    光復北路21巷，直行到底後左轉，改走光復北路，於光復北
    路與軍功路路口處，右轉行走軍功路，於軍功路上遭員警攔
    停舉發違規。然異議人所駕車行駛之路線，未見有任何「總
    重15公噸以上（含）大貨車禁止進入」之標誌，原處分機關
    之裁處顯違誤，為此爰聲明異議，請求撤銷原處分等語。
三、按交通法庭認為聲明異議有理由者或聲明異議雖無理由而原
    處分不當或違法者，應以裁定將原處分經聲明異議部分撤銷
    ，並自為裁定，道路交通事件處理辦法第19條前段定有明文
    。次按犯罪事實應依證據認定之，無證據不得推定其事實。
    又不能證明被告犯罪或其行為不罰者，應諭知無罪之判決。
    法院受理有關交通事件，準用刑事訴訟法之規定；其處理辦
    法，由司法院會同行政院定之。道路交通管理處罰條例第89
    條、刑事訴訟法第154 條第2 項、第301 條第1 項亦分別定
    有明文。是於法院受理交通異議案件，準用上揭刑事訴訟法
    規定之結果，如依現存證據無法為不利於異議人之認定，亦
    即依現存證據無法認定異議人有為違規之事實存在時，即應
    為不罰之裁定。
四、經查：
  (一)汽車駕駛人，駕駛汽車有不遵守道路交通標誌、標線、號誌
    指示之違規時，固應依道路交通管理處罰條例第60條第2 項
    第3 款之規定，處900 元以上1,800 元以下罰鍰。然標誌、
    標線、號誌之設置目的，在於提供車輛駕駛人及行人有關道
    路路況之警告、禁制、指示等資訊，以便利行旅及促進交通
    安全；駕駛人駕駛車輛或行人在道路上，應遵守道路交通標
    誌、標線、號誌之指示、警告、禁制規定，並服從執行交通
    勤務之警察或依法令執行指揮交通及交通稽查任務人員之指
    揮，此為道路交通標誌標線號誌設置規則第2 條、道路交通
    管理處罰條例第4 條第1 項所明定。是以，道路交通標誌、
    標線、號誌之劃設，如無法使汽車駕駛人瞭解自身駕車義務
    之所在時，自不應認汽車駕駛人有何「不遵守道路交通標誌
    之指示」之違規行為，無從逕依前揭道路交通管理處罰條例
    第60條第2 項第3 款之規定裁處。
  (二)異議人當天駕大貨車由中華汽車新竹廠出廠後右轉走光復路
    ，至光復路與光復北路21巷路口處右轉，走光復北路21巷，
    直行到底後左轉，改走光復北路，於光復北路與軍功路路口
    處，右轉行走軍功路，於軍功路上遭員警攔停舉發乙節，業
    據異議人於本院訊問時供承無訛，經本院諭知異議人當庭繪
    製現場圖，描繪異議人前揭行車動線以及員警攔停之地點，
    經證人即舉發員警陳仁傑當庭核閱無誤後，並於其上標示「
    總重15公噸以上（含）大貨車禁止進入」標誌設置之地點，
    此有現場圖1 份在卷可稽。異議人對於當天駕駛大客車之路
    線於本院訊問時敘述詳盡，且可當庭描繪現場之道路位置、
    名稱，復經證人陳仁傑確認無誤，異議人前揭供述，自非不
    可採信。
  (三)新竹縣湖口鄉○○路為15公噸以上大貨車禁止行駛之路段，
    此有員警陳仁傑庭呈之新竹縣轄內道路大貨車禁止行駛路段
    1 紙附卷可稽，是公路主管機關自應依前揭道路交通標誌標
    線號誌設置規則第2 條之規定，於汽車駕駛人駕車進入軍功
    路前，於軍功路上、各進入軍功路之交岔路口處，設置「總
    重15公噸以上（含）大貨車禁止進入」之標誌，以提供車輛
    駕駛人瞭解軍功路為禁止總重15公噸以上（含）大貨車進入
    之路段。然經員警陳仁傑依異議人陳述路線至現場查看之結
    果，發現該路線上確實沒有看到「總重15公噸以上（含）大
    貨車禁止進入」之標誌；於光復北路與軍功路路口，雖有「
    總重15公噸以上（含）大貨車禁止進入」標誌之設置，然該
    標誌係面向高速公路的涵洞，異議人如係由光復北路右轉軍
    功路，是看不到前揭「總重15公噸以上（含）大貨車禁止進
    入」標誌，該路口之標誌確有不盡詳細之處等情，業據證人
    陳仁傑於本院訊問時結證屬實，復有異議人檢附之現場照片
    2 張在卷可稽。公路主管機關於光復北路右轉進入軍功路之
    路口，既未設置「總重15公噸以上（含）大貨車禁止進入」
    之標誌，自無法使一般用路人明確瞭解軍功路為禁止總重15
    公噸以上（含）大貨車進入之路段。此等公路主管機關未設
    置標誌提供予汽車駕駛人辨認，致汽車駕駛人無法瞭解自身
    義務所在之風險，自不苛責汽車駕駛人負擔。異議人前揭所
    辯，自屬可採。
五、綜上所述，本件原處分機關認定異議人有前揭違反道路交通
    管理處罰條例之違規行為，顯有未能查明事實之違誤，此外
    ，復查無其他積極證據足以證明異議人有何違反道路交通管
    理處罰條例之違規行為，自應作對異議人有利之認定。原處
    分機關不察，遽對異議人裁罰，即難認為允當，應認異議人
    之異議為有理由，自應由本院將原處分撤銷，並諭知異議人
    不罰，以資適法。
六、據上論斷，應依道路交通事件處理辦法第19條前段，裁定如
    主文。
中    華    民    國    100   年    3     月     9     日
                  交通法庭  法  官  廖珮伶
以上正本證明與原本無異。
如不服本裁定，應於裁定送達後5 日內向本院提出抗告狀。
                            書記官  張良煜
中    華    民    國   100    年    3     月    17    日